【裁判字號】    92,重上更(六),4
【裁判日期】    921218
【裁判案由】    偽造有價證券
【裁判全文】
臺灣高等法院刑事判決                          九十二年度重上更(六)字第四號
    上  訴  人
    即  被  告  丙○○
    選任辯護人  陳國雄律師
右上訴人，因偽造有價證券案件，不服台灣宜蘭地方法院，八十一年度訴字第二八一
號，中華民國八十二年二月二十七日第一審判決（起訴案號：台灣宜蘭地方法院檢察
署八十一年度偵字第七０四、八五八號）提起上訴，經判決後，由最高法院第六次發
回更審，本院判決如左：
    主  文
原判決撤銷。
丙○○共同連續意圖供行使之用，而偽造有價證券，累犯，處有期徒刑年陸月。
如附表所示之支票沒收。
    事  實
一、丙○○有傷害及偽造文書等前科，其中因偽造文書等罪，於民國七十五年間經台
    灣宜蘭地方法院判決有期徒刑三月，於七十六年一月九日易科罰金執行完畢，猶
    不知悔改。緣其自七十四年六月間起，即在台北市○○○路三六九巷三六弄廿一
    之一號二樓設立孟巴司有限公司（下稱孟巴司公司），並以林素貞為名義上之負
    責人，實際上則由丙○○經營，適甲○○在宜蘭經營東良木業有限公司（下稱東
    良木業公司）於七十五年間停業，丙○○即租用甲○○設於宜蘭市○○路六之六
    六號辦公室，工廠則設於宜蘭縣員山鄉○○路二三六號甲○○原有之廠房，另於
    七十九年十一月間，將孟巴司公司之負責人變更為公司之會計乙○○（業經原審
    判決有期徒刑一年六月確定，並執行完畢），其後於八十年七月十六日，再將孟
    巴司公司之地址遷至台灣省宜蘭縣員山鄉○○路二三六號，因丙○○於七十五年
    間因案遭台灣花蓮地方法院通緝，其所經營孟巴司公司即無法使用自己名義之支
    票，又發現孟巴司公司之會計乙○○之父甲○○原所經營之東良木業公司已經停
    業，八十年九月間，因所經營之孟巴司公司資金週轉較為困難，需大量向外借貸
    ，丙○○乃利用孟巴司公司之會計乙○○平日亦為其父簽發支票使用之機會（甲○○僅授權乙○○簽發支票支付貸款及保險費等零星費用，並未授權簽發支票供
    丙○○向人調借現金），乃共同意圖為自己不法所有，與乙○○謀議，利用乙○○亦能使用甲○○支票之機會，趁機竊取甲○○之支票使用，乙○○乃在上開宜
    蘭市○○路六之六六號甲○○之辦公桌內，利用甲○○不知情之機會，竊取如附
    表所示之支票，並先將印章蓋妥而盜用甲○○及東良木業公司之印章，嗣即意圖
    供行使之用，未經甲○○及東良公司之授權，於附表所示支票之發票日前，除附
    表編號十七、十九、二十三由丙○○簽發外，餘由乙○○簽發，並分別持向如附
    表所示案外人王清松、蕭麗慎、邱傳盧、江錦發等人調現週轉，而取得票面所示
    金額之金錢，嗣經王清松、蕭麗慎、邱傳盧、江錦發等提示附表所示之支票，因
    不兌現而向發票人東良木業公司及甲○○追索，甲○○始發現上情。
二、案經東良木業公司及甲○○訴由台灣宜蘭地方法院檢察署檢察官偵查起訴。
    理  由
一、訊據被告丙○○矢口否認有上開竊盜、詐欺及偽造有價證券等犯行，辯稱：孟巴
    司公司之負責人為乙○○，伊只是受僱為經理人，孟巴司公司實際與東良木業公
    司在同一地址，且孟巴司公司向來均使用甲○○及東良木業公司之支票，而乙○○本來即在其父即告訴人甲○○之授權下簽發告訴人甲○○之支票使用，甲○○
    均知情，而附表所示之支票除其中有三張因乙○○沒空，由伊代為簽發交由乙○○用印外，其餘均是乙○○簽發，並由乙○○向外借款供孟巴司公司使用，與伊
    無涉云云。經查：
（一）右揭事實，業經共犯乙○○自白不諱，共犯乙○○於本院前審及本院調查中供
      稱：「（你父親名義在彰化銀行宜蘭分行申請之支票及以東良木業公司名義在
      合庫宜蘭支庫之支票都是你在使用？）都不是我用，都是我父親在用」，「（
      上開二帳戶之空白支票及東良木業甲○○之印章都是你保管？）不是」、「（
      簽發這些支票有無經你父親同意？）他不知道」，「因孟巴司公司須資金週轉
      ，被告叫我開我父親之支票去貼現，到期他說他會去補足」，「他原來有叫我
      偷拿我爸之空白支票，蓋好印章，我在存根上亂填．．．」（見本院上更（二
      ）字卷第八一至八三頁），「（附表）是（支票是）連號一次撕下來，票頭亂
      寫，他教我的」（見本院上更（四）卷第一五二頁背面）等語，核與告訴人甲○○指稱不知乙○○簽發附表所示支票等情相符。被告丙○○於偵查時亦供承
      ：「（對甲○○今年三月三日所為指訴有何答辯？）支票的張數應該是有，但
      無法詳記數目，乙○○簽發，叫我幫她調現，是在孟巴斯有限公司宜興廠原先
      負責人是林素珍，大約是去年初轉讓給乙○○，總公司在台北，負責人相同。
      我在該公司當總經理。支票有一小部分是用公司甲○○名義，大部分是甲○○
      私人的支票。支票據我所知是寄在乙○○處」（八一年偵字七○四號卷第六十
      二頁背面）。於原審審理時供稱：「（甲○○支票你拿過幾張？）乙○○曾用
      我開過二、三張。其餘都是乙○○親自開的，交由我使用，我不清楚他開過幾
      張」、「（為何會用甲○○之支票？）是利用余天惠的名義作為客票用，以取
      信客戶以方便調用現金，她父親的票都她在開立的。（乙○○何時開始以她父
      親名義開票讓公司用。）近來才比較多，用於公司，以前甲○○所用的票都是
      乙○○在開立，包括甲○○生意上後來用的票」等語（一審卷第十六頁、第六
      十二頁正面）。可見被告與乙○○確有簽發甲○○之支票用以公司調用現金。
（二）又上開支票係使用於孟巴司公司之資金調度，業經乙○○供明，被告丙○○雖
      辯稱孟巴司公司是乙○○所經營，故資金係乙○○使用云云，然查：
  (1)孟巴司公司自七十四年六月間起，即在台北市○○○路三六九巷三六弄廿一之一
    號二樓設立，並以林素貞為負責人，嗣甲○○在宜蘭經營東良木業有限公司（下
    稱東良木業公司）於七十五年間停業，孟巴司公司即租用甲○○設於宜蘭市○○
    路六之六六號辦公室，工廠則設於宜蘭縣員山鄉○○路二三六號甲○○原有之廠
    房，另於七十九年十一月間，將孟巴司公司之負責人變更為乙○○等情，業經乙○○、甲○○供明，且經本院向經濟部中部辦公室調閱孟巴司公司案卷核閱屬實
    。
  (2)被告丙○○雖一再稱孟巴司公司係乙○○為負責人，且上開資金係乙○○利用云
    云，然查，被告丙○○自始即在孟巴司公司服務，而孟巴司公司於七十四年六月
    十九日成立時之股東為林素貞、張素珍、陳純、陳張阿說、楊秀娟等人，於民國
    七十五年十二月十五日股東陳純退股，股權轉讓予戊○○，於七十九年十一月六
    日，孟巴司公司之股東變更為乙○○、林貴美、陳登貴、林玲玲、陳張阿說五人
    ，凡此有上開孟巴司公司公司案卷可稽，而戊○○為孟巴司公司之職員；陳張阿
    說為被告丙○○之母親，陳登貴為被告丙○○之弟，林貴美為被告丙○○之前妻
    ，林玲玲是孟巴司公司之職員（而被告丙○○稱林玲玲為乾女兒）等情亦經被告
    丙○○及乙○○、告訴人甲○○分別供明（見本院上更四卷一一四、一一五頁，
    又有關林玲玲依乙○○所言係丙○○之乾女兒，被告丙○○雖否認，但亦稱：「
    大家叫來叫去，也沒否認」（見本院上更四卷第一一五頁）；另共犯乙○○自七
    十四、七十五年間即在孟巴司公司工作，而當時之負責人為林素貞，且乙○○在
    公司每月薪資自新台幣（以下同）九千餘元調整至二萬元，並每年申報所得稅而
    被告並未申報所得稅等情，亦分別經被告丙○○、共犯乙○○供明。由上述孟巴
    司公司股東之組成均係被告丙○○之至親好友，且乙○○之薪資所得均有報稅而
    被告丙○○之薪資所得竟可不必報稅觀之，乙○○所言，伊在孟巴司公司僅為會
    計，孟巴司公司應係被告丙○○所經營，伊只是登記為負責人之人頭等情，應可
    採信，又依卷附長泰大理石工藝社徐漢光寄予被告丙○○之信件，亦稱丙○○為
    孟巴司公司之董事長，亦可佐證孟巴司公司確為被告丙○○所經營。是被告辯稱
    孟巴司公司是乙○○經營，伊只是總經理，及徐漢光稱伊董事長是亂叫的云云，
    均無可採信。
  (3)孟巴司公司既為被告丙○○所經營，而上開資金依乙○○所言係孟巴司公司所使
    用，亦即資金為被告丙○○所使用，就此被告丙○○亦供述：「．．．有二、三
    張她（乙○○）忙請我幫她簽發」（見台灣宜蘭地方法院檢察署八十一年度偵字
    第七０四號卷第六三頁），「乙○○曾用我開過二、三張，其餘都是乙○○親自
    開的，交由我使用，我不清楚她開過幾張」（見原審卷第一六頁、九○頁），「
    後來有二、三張票是乙○○怕時間來不及要我先開立，等她回來後才蓋章，之後
    我開車載她至台北地下錢莊去調現」（見原審卷第一三八頁、本院卷第一五三頁
    ），「她未開支票帳，我是知道票是甲○○的，大約有五年多的時間，甲○○的
    票都是乙○○在開的票，甲○○不常自己開（見原審卷第一六頁、六二頁、一三
    八頁），「是利用甲○○之名義作為客票用，以取信客戶以方便調用現金．．．
    （見原審卷第六一頁背面），「我是和他女兒一起去調現的」（見原審卷第九七
    頁背面、一三九頁）。另：Ａ證人詹舜欽證稱：「．．．且他（丙○○）又開甲○○的票來給我，要我拍賣余的財產，不要拍賣他的母親的票．．．」（見原審
    卷第八八頁、九八頁背面、九九頁背面、一○八頁），「（甲○○的票誰拿去向
    你調現？）丙○○及乙○○」（見原審卷第九七頁背面），「丙○○他們來調現
    ，他有要我去查過資料，我覺得信用很好，才借他．．．」（見原審卷第九十八
    頁反面），「丙○○與乙○○來調現．．．」（見原審卷第一０八頁）。Ｂ蕭麗
    慎證稱：「（票誰拿去調現？）丙○○及乙○○」「（向誰調的？）我和我先生
    （即詹舜欽）」（見原審卷第一０一頁）。Ｃ王清松於證稱：「該支票（即第0
    000000號）是由乙○○及陳破輪（即丙○○）兩位於八十年九月中旬左右
    ，在宜蘭市○○路六－六八號住所交給我的」（見警訊卷第二頁），「．．．破
    輪即是丙○○沒有錯」（見警訊卷第四頁）。均可以佐證借款時，被告丙○○多
    與乙○○一同前往，是共犯乙○○所言因當時伊與被告丙○○係男女朋友關係，
    且上開借款對象均是被告丙○○之友人，故在伊簽發甲○○之支票後，由丙○○
    帶同伊前往並非無據，而是該等資金顯係孟巴司公司使用亦甚明確。
  (4)綜上所述，孟巴司公司既係被告丙○○經營，而借款亦係供孟巴司公司使用，則
    上開款項係被告丙○○所欲使用甚明。
  (三)被告又辯稱：孟巴司公司與甲○○所經營的東良木業公司均在同一處所經營，孟
    巴司公司長期以來即使用甲○○之支票，甲○○亦知情，故甲○○有默示同意使
    用支票，不能謂係偽造云云。經查：
  (1)東良公司在合庫宜蘭支庫所設立之支票帳戶，自七十四年六月起領用空白支票之
    情形，於七十四年六月一日，領用自第二三五一０一號起至第二三二００號止計
    一百張，於同年十一月四日領用自第二五九００一號起至第二五九一００號止計
    一百張，於七十九年七月十日，領用自第0000000號起計一百張，於八十
    年七月十八日領用自第0000000號起計一百張，告訴人甲○○在彰銀宜蘭
    分行所設支票帳戶，票號自第0000000號起至第0000000號止，係
    於七十三年十一月十三日所領用，自七十五年一月起即無領用空白支票之記錄等
    情，經本院前審函上開各行庫查詢屬實，有合庫宜蘭支庫八十四年三月六日合金
    宜存字第九八０號函暨所附存戶領用票據狀態查詢單、領用票據申請單、彰化銀
    行宜蘭分行八十四年二月十六日彰宜字第二七二號函在卷（本院上更(二)字卷第一
    ０一頁、第一一四頁至第一一六頁）可稽。又上開東良公司在合庫宜蘭支庫及告
    訴人甲○○個人彰化銀行宜蘭分行之支票帳戶自七十五年三月底東良公司申請停
    業以後，仍有大量之大面額支票經提示兌領，其中合庫宜蘭支庫部分超過面額十
    萬元以上者，計有五十張，其中超過三十萬元以上至五十萬元者，即有十四張之
    多，且上開超過十萬元以上之兌現支票，分佈在七十六年六月五日至八十年九月
    二十五日之間，至彰化銀行宜蘭分行部分兌現之支票面額超過十萬元以上者，亦
    有十四張之多，其中面額有二百萬元及五十五萬元者，其分佈日期在七十六年七
    月十六日至八十年九月二十日之間，以上各情，有上開行庫之支票帳戶往來明細
    表在卷（本院上更(二)字卷第一０二頁至第一０四頁及第一一七頁至第一二五頁）
    可憑。雖告訴人甲○○於本院前審具狀陳稱：「(一)七十五年七月十六日之支票第
    0000000號面額三十萬元係為營業之支票。(二)七十八年三月六日第三三二
    八四四號面額三十萬元、同年三月十七日面額十萬元（第三三二八四五號）係領
    取現金為修理廠房之用。(三)七十八年十月十日面額二十萬元（第三三二八四六號
    ）係向吳煌源調款之用。(四)七十八年十一月一日面額十萬元（第三三二八七二號
    ）為向陳慧英借款所用。(五)八十年六月七日面額二十萬元（第0000000號
    ）及十萬元（第0000000號）係向顏朝成借用三十萬元之用。」云云（見
    本院上更(一)字卷第二十五頁、第二十六頁、本院上更(二)字卷第二一五頁、第二一
    六頁），於八十二年二月九日原審訊以：「七十八年十月十日一張二百萬元的票
    是否你開的？」其答稱：「是的」（見原審卷第一三一頁反面、第一三二頁），
    惟合計其承認自己使用部分才祇八張，核與上開大面額支票兌現部分合計六十四
    張（即五十張加十四張）尚相差五十六張。而上開支票之使用除告訴人甲○○所
    使用外，另被告丙○○為經營而使乙○○簽發該等支票以供孟巴司公司使用等情
    ，復經乙○○、被告丙○○供承不諱，經本院向台灣省合作金庫宜蘭支庫查詢七
    十九年一月十五日至八十年九月十四日止，多筆匯入及存入東良木業公司帳戶之
    資金資料，依合作金庫宜蘭支庫函復之匯款資料中，除七十九年一月十五日吉盛
    公司係告訴人甲○○之朋友匯款外，有二筆匯款人為戊○○（即孟巴司公司之職
    員），一筆由孟巴司公司匯款，此三筆均明確係孟巴司公司所支用，另上開存款
    之存款條經共犯乙○○辯識後，乙○○稱：「七十九年三月三十一日十萬一千三
    百元是孟巴司公司職員蔣美芸存的，字很像是她的，七十九年四月十六日十五萬
    三千五百元是丙○○寫的，七十九年三月十四日也像是丙○○寫，七十九年四月
    十九日十九萬九千元也是，五月十四日十萬元這是丙○○，另五月十四日十萬元
    是蔣小姐的，七月二十五日十五萬元及八月二十日二十二萬元是蔣小姐，八月二
    十七日十三萬五千元及十月八日十萬元這也是蔣小姐寫的，十一月五日四四萬三
    千元及十二月十一日四十萬元這也是蔣小姐寫的，八十年一月三日、一月二十一
    日（二筆）、一月二十五日、一月三十日、二月二十五日總共六張可能是公司鍾
    小姐或蔣小姐寫的，以前講的蔣小姐也可能是鍾小姐，八十年三月二十日、三月
    二十一日是我寫的，三月二十六日、四月八日也是我寫的，五月二十七日是我寫
    的，七月十一日、七月二十日是我寫的，八月十二日、九月十三日、九月十四日
    ．．．也都是我寫的，其他的我不知誰寫的」（見本院卷第一一三頁背面至一一
    四頁），被告丙○○雖否認有其所書寫之存款條，但亦不否認有與乙○○一同前
    往調現之事實，又證人即八十年三、四月之前在孟巴斯公司擔任會計工作之丁○○於本院審理時到庭證稱：「（【提示合作金庫及彰化銀行宜蘭分行的匯款單、
    傳票】裡面是否有你的筆跡？）彰化銀行宜蘭分行那本沒有我的筆跡。合作金庫
    宜蘭分行的九六九號、一二三○號、一○三九號、一○八四號、一一一八號、一
    三五九號、七六三號、三二九六號、一二二一號、一二二○號、八一三號、一○
    七四號、一四五三號是我的筆跡。（都是誰要你去匯款的？乙○○經理叫我去送
    金的。被告並沒有叫我去，因為我們的會計的工作都是余小姐處理的，被告並沒
    有要我去存款」等語（本院九十二年十一月十七日訊問筆錄）。而上述匯款單、
    傳票並無告訴人甲○○之筆跡，除經甲○○供明之外，並為被告所不爭，足見該
    等支票之兌現，並非告訴人甲○○補足票據帳戶存款，而乙○○所言上開存款係
    因孟巴司公司使用支票，再由伊或孟巴司公司之職員匯款入東良木業公司之帳戶
    等情應堪以認定，而被告縱未親往存款，惟其既與乙○○謀議偽簽支票並持向他
    人調現，仍需與乙○○共負偽造支票罪責。
  (2)另依證人王清松於警訊時證稱：「（票號0000000票據戶口甲○○帳號六
    五四彰銀宜蘭分行所有支票是不是你交給吳本通？）是的，是我及黃平火一起交
    給吳本通的。（該支票你是如何取得？）該支票是由乙○○女五三年二月十六日
    生，身份證字號Ｚ000000000
    陳破輪（名片）兩位於八十年九月中旬左右在宜市○○路六六八號住所交給我的
    。（余惠秀及陳破輪為何要將該支票交給你？）因為余惠秀及陳破輪找我及黃平
    火幫他以支票周轉現金。（你是否知道該支票掛失止付？）我不知道，是吳本通
    前往提示本票未果後告訴我才知道的。（你知不知道乙○○及持陳破輪是如何取
    得該支票？）據我所知乙○○是甲○○的女兒甲○○的支票皆由乙○○保管」等
    語（見宜蘭分局警訊卷第二頁、第四頁正面）。又稱：「經警方提示丙○○（男
    、三一年四月三日生，統一編號：Ｚ000000000，住北縣永和市○○里
    ○○路○段一三三巷四十號）的口卡片給我當面指認，『破輪』即是丙○○沒錯
    」等語（見宜蘭分局警訊卷第四頁正面）。證人詹舜欽於原審證稱：「（甲○○
    的票誰拿去向你調現？）丙○○及乙○○。（有無兌現？）有領過幾張，還剩一
    千三百萬的總數額的票未兌現。（你有查過財產資料？）丙○○他們來調現，他
    有要我去查過資料，我覺得信用好才借他，丙○○說是客票我不疑，事後才知道
    ，他還要我查封余的財產不要查封他的母親財產」等語（原審卷第九十七頁背面
    、第九十八頁）。又稱：「我領過八張票共二、三百萬元，甲○○的戶頭錢這樣
    進出，他不會不知道」（見同上卷第一０八頁），於本院前審證稱：總共借給他
    二人共支票一千三百萬元，甲○○與東良公司部分七百九十五萬元等詞（見本院
    上更(一)字卷第八十五頁）；證人江錦發於本院調查中證稱：「（你認識甲○○？
    ）認識，丙○○向他租屋開工廠，我常去，而與余家很熟」、「（本案這二個銀
    行支票，甲○○有無交予乙○○開立？」乙○○、丙○○常開這支票向我調借，
    經濟上常向我週轉錢，而支票也常由他二人簽發，而我太太不要丙○○支票，要
    遷廠時向我借三百萬元，我交與他們一百五十萬元，而要倒閉時，乙○○還來向
    我拿了四十萬元」、「簽發支票乙○○、丙○○也當你面簽發？）對的」、「（
    支票是一張張已經被撕下來還是整本拿來簽？）都有，在被告工廠簽發時，有時
    是一張張，有時是整本，有時是已蓋好印章，有時是簽發後乙○○再蓋章。我們
    平常金錢常有往來，而拿來我店裏的，都是簽好蓋好章的」、「（他們吃飯時是
    分開還是一起吃？）一起吃，甲○○也常在丙○○辦公室，我們也一起在那邊喝
    過酒，邱聰發也來過」（見本院上更(二)字第九八一號卷第八十四頁反面、第八十
    五頁、第八十八頁），證人邱聰發證稱：「（他們雙方你是否認識？）認識，我
    們是朋友。」、「（甲○○之支票有無授權乙○○簽發？）我常去他們公司，有
    看過乙○○開甲○○之支票」（見同上卷第八十五頁反面），證人即告訴人甲○○之子余明原證稱：「（你父親有無授權你姊乙○○開立支票？）我不知道，我
    父親手會抖，他要用支票時，除了乙○○還有另一個姊姊都會幫他開」（見同上
    卷第八十六頁），告訴人之女乙○○於本院前審調查中亦供稱：「因孟巴司須資
    金週轉，被告叫我開我父之支票去貼現，到期他說他會去補足」、「（你有無與
    被告一起向詹舜欽借款？）有去找過詹舜欽換票」、「（你父有無叫你開過支票
    ？）有的，有很多，因他年紀大，手會抖，我在家時他使用支票叫我幫忙簽發」
    等詞（見同上卷第八十二頁反面、第八十四頁反面）；告訴人甲○○於原審經訊
    以：「你的支票誰在負責開？」，其覆稱：「我和我女兒都有在處理」等語（見
    原審卷第八十九頁反面）。又稱：「（在合庫貸款如何支付？）以支票支付，一
    次開一年十二張支票，每月十九日兌現。（保險費呢？）我和我孩子，都不是開
    立整數，有零頭」、「我是到八十年九月間才發覺票被偷用」等語（見一審卷第
    一三一頁、第一三二頁）。於本院前審調查中亦稱：「（東良公司所領之支票何
    人保管？）我本人保管，印章也我保管。」、「（支票何人開？）乙○○幫忙開
    」（見本院上訴字卷第一一八頁反面）。而證人乙○○於本院更四審調查時亦證
    稱：「（他【指甲○○】說公司結束後，有一些貸款等要支付，還是由你填支票
    ？）是」等語（見更四卷第五十五頁）。足見被告確有因其孟巴司須資金週轉，
    而與乙○○簽發甲○○及東良公司之支票去調借現款。而甲○○僅授權乙○○簽
    發支票支付貸款及保險費等零星費用，並未授權簽發支票供丙○○向人調借現金
    ，亦可確定。乙○○亦因本件偽造有價證券被判處罪刑確定，有台灣宜蘭地方法
    院八十三年度訴緝字第三十號刑事判決影本在卷可按（見本院上更（三）字卷第
    二十二頁）。
  (3)又乙○○於本院調查時另供稱：「因孟巴司須資金週轉，被告叫我開我父之支票
    去貼現，到期他說他會去補足」「他原來有叫我偷拿我爸之空白支票，蓋好印章
    ，我在存根上亂填，空白票放在我那邊，而我開出的支票很多，他講他有辦法解
    決，他向我要由他簽發之三張支票，我就交給他」（見本院上更(二)字卷第八十三
    頁），於本院調查時，乙○○亦供述：附表支票是一次由甲○○辦公桌抽屜偷出
    來並預先蓋好章，支票頭則亂寫，可由支票是連號即知等語（見本院上更（四）
    字卷第一五二頁），再觀之附表所示支票，大多數支票確係連號，堪認共犯乙○○所述屬實。附表所示支票既係被告丙○○叫乙○○自甲○○處竊取出來，並預
    先蓋好章，此與乙○○平日係逐一簽發支票之情形並不相同，再觀之附表所示之
    支票全然退票未獲支付，顯見被告丙○○當時已經無力支付票款因而叫乙○○一
    次竊取多張支票供調現使用，並無支付票款之意甚明，此亦可佐證乙○○所言附
    表之支票係被告丙○○要伊盜用印章後竊取一節係真實。
  (4)至附表編號十七、十九、二十三紙支票係被告丙○○親自書寫一節，業經被告丙○○自承在卷，共犯乙○○雖於本院調查本院前審調查時指稱此三紙支票係被告
    丙○○自其皮包中竊取，最高法院此次發回亦指明此項疑義，本院查：乙○○於
    本院前審稱：「．．．而我開出的支票很多，他講他有辦法解決，他向我要由他
    簽發之三張支票，我就交給他」（見本院上更(二)字卷第八十三頁），顯見該三紙
    支票並非被告丙○○自乙○○皮包中竊取，前後指述不符，再該三紙支票並未連
    號，而日期亦有不同，似非同一時間簽發，況被告丙○○與乙○○當時係男女朋
    友關係，且均一起向外調現，被告丙○○亦無理由竊取乙○○之支票之理，是自
    不能以被告乙○○之片面指述，即認被告丙○○竊取上開三紙支票，附此敘明。
  (5)綜上所述，乙○○簽發東良木業公司之支票供孟巴司公司使用，依乙○○所述，
    係因被告丙○○稱會補足存款使然，而附表所示之支票，係被告丙○○支付能力
    發生問題，而由被告丙○○叫乙○○自告訴人甲○○處盜用印章後竊取而來，並
    由乙○○在支票頭胡亂記載，使甲○○不知詳情，其二人主觀上並無使告訴人甲○○知悉之意，在客觀上甲○○亦不知遭乙○○、丙○○二人竊取支票，此種情
    形下自不能認告訴人甲○○有默示同意簽發支票之可能，甲○○既無同意，則乙○○、被告丙○○二人盜用甲○○之印章及竊取甲○○之支票甚明，嗣後簽發使
    用支票，自係偽造甲○○之支票。從而本件事證明確，被告丙○○之犯行應堪認
    定，自應依法論科。
二、核被告丙○○所為係犯刑法第三百二十條第一項之竊盜罪及刑法第二百零一條第
    一項之偽造有價證券罪，被告丙○○於偽造有價證券前盜用告訴人甲○○印章之
    行為，係偽造有價證券犯行之部分行為，不另論罪，而偽造有價證券後復持以行
    使，其行使之低度行為為偽造之高度行為所吸收，亦不另論罪。被告前後多數偽
    造有價證券之犯行，行為緊接，所犯構成要件相同，應依連續犯之規定以一罪論
    ，並加重其刑。至被告所犯之竊盜與連續偽造有價證券二罪間有方法結果之牽連
    關係，應從一重之連續偽造有價證券罪論處。又被告丙○○上開犯行與乙○○間
    有犯意之聯絡及行為之分擔，為共同正犯。又檢察官起訴雖漏未列附表編號八、
    九、十三、十四、十六等五紙支票，惟此部分既經告訴人甲○○追加告訴，且為
    被告丙○○連續犯行之一部分，與起訴部分有連續犯裁判上一罪關係，依審判不
    可分原則，為起訴效力所及，本院自得併予審理。又查被告丙○○有傷害及偽造
    文書等前科，其中因偽造文書等罪，於民國七十五年間經台灣宜蘭地方法院判決
    有期徒刑三月，於七十六年一月九日執行完畢，於執行完畢後五年內，再犯本件
    有期徒刑以上刑之罪，為累犯，應依法遞加其刑。
三、原審認被告罪證明確，予以論罪科刑，固非無見，惟查：(1)原判決未論被告以累
    犯；(2)認被告不構成竊盜罪；(3)被告丙○○尚偽造附表編號八、九、十三、十四
    、十六等五紙支票，原審未予論列，均有未洽，被告上訴否認犯罪固不足取，惟
    原判決既有未洽，即應由本院撤銷原判決予以改判。爰審酌被告經營公司，未自
    己擔任負責人而使乙○○擔任負責人，再由乙○○竊取其父甲○○之支票使用，
    全然不想負擔債務，犯罪後又否認犯行飾詞卸責，及其犯罪之動機、目的、手段
    等一切情狀，量處有期徒刑三年六月。至附表所示之二十三紙支票既係偽造，應
    依刑法第二百零五條之規定，不問屬於犯人與否，均應宣告沒收。
據上論斷，應依刑事訴訟法第三百六十九條第一項前段、第三百六十四條、第二百九
十九條第一項前段，刑法第二十八條、第五十六條、第三百二十條第一項、第二百零
一條第一項、第五十五條、第四十七條、第二百零五條，罰金罰鍰提高標準條例第一
條前段判決如主文。
本案經檢察官陳文禮到庭執行職務。
中      華      民      國    九十二    年     十二     月     十八     日
                              臺灣高等法院刑事第十七庭
                                  審判長法  官  陳  正  雄
                                        法  官  許  宗  和
                                        法  官  許  錦  印
右正本證明與原本無異。
如不服本判決，應於收受送達後十日內向本院提出上訴書狀，其未敘述上訴之理由者
並得於提起上訴後十日內向本院補提理由書（均須按他造當事人之人數附繕本）。
                                        書記官  楊  妙  恩
中      華      民      國    九十二    年     十二     月    二十二    日
附錄本案論罪科刑法條全文：
刑法第二百零一條：
意圖供行使之用，而偽造、變造公債票、公司股票或其他有價證券者，處三年以上十
年以下有期徒刑，得併科三千元以下罰金。
行使偽造、變造之公債票、公司股票或其他有價證券，或意圖供行使之用，而收集或
交付於人者，處一年以上七年以下有期徒刑，得併科三千元以下罰金。
    附表
  ┌──┬───────┬───────┬───────┐
  │編號│ 發  票   日  │   票     號  │金額（新台幣）│
  ├──┼───────┼───────┼───────┤
  │ 1  │   80.10.02   │    0000000   │  360000      │
  ├──┼───────┼───────┼───────┤
  │ 2  │   80.10.17   │    0000000   │  380000      │
  ├──┼───────┼───────┼───────┤
  │ 3  │   80.10.12   │    0000000   │  380000      │
  ├──┼───────┼───────┼───────┤
  │ 4  │   80.10.17   │    0000000   │  390000      │
  ├──┼───────┼───────┼───────┤
  │ 5  │   80.10.22   │    0000000   │  390000      │
  ├──┼───────┼───────┼───────┤
  │ 6  │   80.10.27   │    0000000   │  390000      │
  ├──┼───────┼───────┼───────┤
  │ 7  │   80.10.12   │    0000000   │  0000000     │
  ├──┼───────┼───────┼───────┤
  │ 8  │   80.10.14   │    0000000   │  300000      │
  ├──┼───────┼───────┼───────┤
  │ 9  │   80.09.30   │    0000000   │  350000      │
  ├──┼───────┼───────┼───────┤
  │ 10 │   80.09.20   │    0000000   │  200000      │
  ├──┼───────┼───────┼───────┤
  │ 11 │   80.09.25   │    0000000   │  200000      │
  ├──┼───────┼───────┼───────┤
  │ 12 │   80.09.30   │    0000000   │  360000      │
  ├──┼───────┼───────┼───────┤
  │ 13 │   80.10.15   │    0000000   │  150000      │
  ├──┼───────┼───────┼───────┤
  │ 14 │   80.10.15   │    0000000   │  150000      │
  ├──┼───────┼───────┼───────┤
  │ 15 │   80.11.05   │    0000000   │  250000      │
  ├──┼───────┼───────┼───────┤
  │ 16 │   80.11.20   │    0000000   │  250000      │
  ├──┼───────┼───────┼───────┤
  │ 17 │   80.11.20   │    0000000   │  460000      │
  ├──┼───────┼───────┼───────┤
  │ 18 │   80.11.30   │    0000000   │  460000      │
  ├──┼───────┼───────┼───────┤
  │ 19 │   80.11.10   │    0000000   │  580000      │
  ├──┼───────┼───────┼───────┤
  │ 20 │   80.10.05   │    0000000   │  350000      │
  ├──┼───────┼───────┼───────┤
  │ 21 │   80.10.10   │    0000000   │  350000      │
  ├──┼───────┼───────┼───────┤
  │ 22 │   80.10.15   │    0000000   │  420000      │
  ├──┼───────┼───────┼───────┤
  │ 23 │   80.11.15   │    0000000   │  660000      │
  └──┴───────┴───────┴───────┘
備註：附表編號１～８係合庫宜蘭支庫，帳號０２３１９－１，戶名：東良木業有限
公
      司附表編號９～係彰銀宜蘭分行，帳號６５４，戶名：甲○○


司法院資訊處製作；財團法人民間司法改革基金會備份。
